臺灣嘉義地方法院民事判決　　　　　　100年度家訴字第206號
原　　　告　陳尹涵
兼
法定代理人　黃梓庭
被　　　告　陳守紀
上列當事人間請求扶養費事件，本院於中華民國100年12月20日
言詞辯論終結，判決如下：
    主  文
被告應給付原告黃梓庭新臺幣貳萬肆仟元，及自民國一百年十一
月十九日起至清償日止，按週年利率百分之五計算之利息。
被告應自民國一百零一年一月一日起，至原告陳尹涵成年之日止
，按月於每月五日前，給付原告陳尹涵扶養費新臺幣壹萬元，並
交由原告黃梓庭代為管理支用；如各有一期遲未履行，其後之給
付分別視為全部到期。
原告其餘之訴駁回。
訴訟費用由被告負擔。
本判決第一項及第二項訴訟中履行期已到部分，得假執行。
    事實及理由
壹、程序事項：
一、按訴狀送達後，原告不得將原訴變更或追加他訴，但請求之
    基礎事實同一者；擴張或減縮應受判決事項之聲明者，不在
    此限，民事訴訟法第255條第1項第2、3款，分別定有明文。
    所謂請求之基礎事實同一，係指變更或追加之訴與原訴之原
    因事實，有其社會事實上之共通性及關聯性，而就原請求所
    主張之事實及證據資料，於變更之訴得加以利用，且無害於
    他造當事人程序權之保障，俾符訴訟經濟者稱之。本件起訴
    時，係以未成年子女陳尹涵為原告，請求被告自民國99年 7
    月起至116年5月止，按月給付扶養費用新臺幣（下同）12,0
    00元；准予奪被告探視權。嗣訴狀送達後，未成年子女陳尹
    涵之法定代理人黃梓庭追加為原告，並請求被告應給付原告
    黃梓庭52,000元，及自起訴狀送達翌日起至清償日止，按年
    息百分之5計算之利息；被告應按月於每月5日前給付原告陳
    伊涵扶養費12,000元，並交付予原告黃梓庭代為管理支用，
    如有遲誤一期未履行，視為全部到期；訴訟費用由被告負擔
    ；原告願供擔保，請准宣告假執行。經核分屬擴張或減縮應
    受判決事項之聲明，且請求之基礎事實同一，揆諸前開條文
    規定，應予准許，先予敘明。
貳、原告起訴主張：
一、原告黃梓庭與被告陳守紀於93年 3月29日登記結婚，育有長
    女即原告陳尹涵（96年5月9日出生）。原告黃梓庭與被告於
    99年 9月13日離婚，然縱使父母已離婚，父母子女之身分關
    係並不失其存在，扶養請求權仍未喪失，而原告黃梓庭與被
    告離婚時，於離婚協議書約定未成年子女即原告陳尹涵由雙
    方共同監護，未成年子女陳尹涵與原告黃梓庭同住，而被告
    陳守紀每月負擔扶養費12,000元。惟被告對於給付扶養費乙
    事總是不甘不願，曾多次意圖用藉口說服原告放棄扶養費之
    爭取，例如於 100年農歷春節時，被告接未成年子女陳尹涵
    同住，於約定時間卻未交還給原告黃梓庭，還聲稱除非原告
    黃梓庭願意放棄扶養費之請求，才將孩子交還原告黃梓庭，
    最後是由莒光派出所警員於100年2月15日出面協調，被告才
    交還子女。100年6月底，被告打電話跟原告黃梓庭說不打算
    付扶養費了，並自100年7月起就不再拿子女扶養費給原告黃
    梓庭。
二、被告於100年8月間向鈞院提起改定探視權事件，並要求降低
    扶養費用，被告向來漠視探視小孩的權利，離婚 1年多，僅
    探視小孩2、3次，卻顛倒是非，並以此要脅原告黃梓庭降低
    扶養費用，又在調解委員面前聲稱自己剛丟了工作，不願再
    負擔小孩的扶養費，調解委員遭到被告矇騙，極力勸說原告
    黃梓庭在扶養費部分稍做讓步，原告不願一而再，再而三的
    向老闆請假前往法院開庭，只好簽字同意扶養費用改為每月
    7千元。但被告簽立100年度家協字第19號調解筆錄後，本應
    於100年 9月起負擔子女每月扶養費7千元，卻不自行履行，
    經原告黃梓庭寄發存證信函催告後，亦不予理會。被告甚至
    另外向鈞院提起請求夫妻財產分配之訴訟，意圖以莫需有之
    理由要求原告黃梓庭給付金額給被告，為此原告黃梓庭只得
    向雇主請假前往彰化蒐集相關事證，且於查訪下得知被告迄
    今仍在路順企業有限公司任職，只是該公司未依法替被告投
    保勞健保，故國稅局查無被告所得，事實上被告薪資比原告
    黃梓庭優渥許多。另因被告多方興訟，造成原告黃梓庭必須
    多次請假，造成雇主及同事不便，原告黃梓庭只好自行請辭
    ，現仍待業中。被告卻利用不正當之手法假造自己並無工作
    之假象，企圖矇騙鈞院以規避或減少應負之扶養責任。
三、關於100年12月7日起訴狀訴之聲明第一項請求被告給付原告
    黃梓庭52,000元部分，其中 100年7、8月份，是依照離婚協
    議書約定請求被告每月給付扶養費12,000元；另外100年9、
    10、11、12月份，是依 100年度家協字第19號調解筆錄請求
    被告給付每月扶養費 7,000元，共計52,000元。訴之聲明第
    二項部分，因為原告黃梓庭對於當初因可憐被告而縮減之扶
    養費用實為不智之舉，故懇請鈞長參酌被告惡劣行徑及父母
    之經濟能力，酌定原告陳尹涵請求被告給付扶養費用為每月
    12,000元，如有一期未給付，視為全部到期。
四、並聲明：1、被告應給付原告黃梓庭 52,000元，及自起訴狀
    送達翌日起至清償日止，按年息百分之5計算之利息。2、被
    告應按月於每月5日前給付原告陳伊涵扶養費 12,000元，並
    交付予原告黃梓庭代為管理支用，如有遲誤一期未履行，視
    為全部到期。3、訴訟費用由被告負擔。4、原告願供擔保，
    請准宣告假執行。
、被告答辯略以：
    我沒有工作，所以沒有依照離婚協議書負擔7、8月每月12,0
    00元的扶養費，調解之後，我從 9月初被公司辭職，也沒有
    照調解筆錄付扶養費，我現在也沒有工作，負債一堆等語。
肆、本院得心證之理由：
  (一)關於原告黃梓庭請求52,000元部分
    (1)原告黃梓庭主張依其與被告於99年 9月13日簽立之離婚協
      議書約定，被告應給付子女陳尹涵扶養費每月12,000元，
      惟被告竟未依約給付 100年7、8月份之扶養費共24,000元
      等語，並提出離婚協議書 1紙在卷足憑。本院觀諸該離婚
      協議書記載「男方陳守紀自離婚日起，約定每月10日應給
      予12,000元整給女方黃梓庭，做為共同扶養其女陳尹涵之
      生活費用，如有不實願負法律責任。」，被告於本院亦自
      承離婚時確有約定每個月12,000元的扶養費等語（詳本院
      100 年12月20日言詞辯論筆錄）。被告對前揭離婚協議書
      形式及實質真正既均不爭執，則原告黃梓庭前揭主張堪信
      屬實，故原告黃梓庭依其與被告簽立之離婚協議書請求被
      告履行契約內容，當屬可採，是被告應依前揭離婚協議書
      之內容，給付 100年7、8月份之子女扶養費共計24,000元
      予原告梓庭。
    (2)又原告黃梓庭主張其與被告於100年8月31日成立調解，約
      定被告自100年9月起，按月於每月10日前負擔子女陳尹涵
      扶養費7,000元，然被告自100年 9月起迄今，未曾依前揭
      調解筆錄之內容給付子女扶養費等情，業據原告黃梓庭提
      出本院 100年度家協字第19號調解筆錄存卷可按，復經本
      院依職權調閱前揭卷宗查明無誤，且為被告所不爭執，自
      堪信為真實。故原告黃梓庭主張被告應依前揭調解筆錄給
      付100年9月至12月之子女扶養費共計28,000元，固屬可採
      ，然因本院 100年度家協字第19號調解筆錄係得為強制執
      行名義者，故原告黃梓庭毋庸向本院起訴，逕可持本院前
      揭調解筆錄聲請強制執行100年9月至12月已到期之子女扶
      養費。惟原告黃梓庭就前揭可逕為聲請強制執行之已到期
      扶養費，另行向本院提起給付扶養費之訴訟，顯無訴之利
      益，故此部分之請求，應予駁回。
  (二)關於原告陳尹涵請求給付扶養費部分
    (1)按父母對於未成年之子女，有保護及教養之權利義務。而
      父母對於未成年子女之扶養義務，不因結婚經撤銷或離婚
      而受影響；負扶養義務者有數人，而其親等同一時，應各
      依其經濟能力分擔義務，民法第1084條第 2項、第1116條
      之2、第1115條第3項，分別定有明文。又法院依民法第10
      55條之規定，為酌定、改定或變更時，得命未行使或負擔
      權利義務之一方給付扶養費，且前項扶養費之給付，法院
      得依聲請或依職權，命為一次給付或分期給付，分期給付
      遲誤一期履行者，其後之期間視為亦已到期，非訟事件法
      第127條第1至3項亦規定甚明。
    (2)經查，被告自100年7月以後未支付子女陳尹涵扶養費乙情
      ，既經本院認定無誤，而被告既為未成年子女即原告陳尹
      涵之父親，對於未成年子女自負有扶養之義務，並應與原
      告黃梓庭共同負擔子女之生活保持義務，故原告陳尹涵請
      求被告按月給付扶養費，亦屬可採。本院審酌原告黃梓庭
      與原告陳尹涵同住並負責照料生活起居，並參酌兩造之資
      力、子女年齡、原告黃梓庭實際照顧未成年子女，相較於
      被告，原告黃梓庭付出較多的時間及心力等因素，認原告
      黃梓庭及被告負擔子女之扶養費應各為3分之1及3分之2，
      當屬適當。
    (3)次查，原告陳尹涵居住嘉義縣境內，有戶籍謄本在卷可按
      ，依行政院主計處統計之台灣地區國民所得及平均每人每
      月消費支出（按區域別分）之記載，嘉義縣99年度每人每
      月平均消費支出為15,156元，上述經常性支出包括消費性
      支出及非消費性支出，其項目已經包括食衣住行育樂等生
      活範圍並且有居住區域之劃分，係較能正確反映國民生活
      水準之數據，且上開消費金額之計算，因係以消費為導向
      ，較符合一般扶養實情，而足採為計算之依據。雖該消費
      支出之計算並非專以未成年人為對象，若干消費項目並非
      未成年人所必需，例如菸草、家具及家庭設備、家事管理
      、房地租及水費、燃料和燈光、交通工具及通訊購置、交
      通設備使用管理費、汽機車保險費等固均應予以扣除，惟
      參諸未成年子女所需之教育費用、課輔費用等等，則為成
      年人不必要之需求，在前開消費支出表中，未成年子女之
      教育費用等並非皆採為計算之依據，且參以原告陳尹涵將
      來就學、註冊繳費等所費不貲，雖就實際支出扶養費用部
      分，未能提出支出單據憑證，惟衡以父母扶養子女多未留
      有支出單據之常情，況觀諸現今物價指數高漲，未成年人
      每天所須花費之餐費、交通費、衣著費或補習費用及其他
      基本娛樂支出等亦不在少數，上述計算標準應較綜合所得
      稅之扶養親屬寬減額顯屬可採。準此，本院依據前述社會
      經濟狀況與一般國民生活水準、兩造之經濟能力及子女之
      需求等因素，並參酌嘉義縣99年度每人每月平均消費支出
      為15,156元，認原告陳尹涵自101年1月起，得請求被告每
      月給付之扶養費用為10,000元（15,156×2/3＝10,104，
      取其整數10,000元）。故原告陳尹涵於此範圍內請求被告
      每月給付10,000元，應予准許，逾此範圍之請求，為無理
      由，應予駁回。
    (4)再者，扶養費乃維持受扶養權利人生活所需之費用，其費
      用之需求係陸續發生，故應以分期給付為原則，而本件除
      無其他特別情事足資證明有命扶養義務人一次給付之必要
      外，命扶養義務人一次給付鉅額之扶養費用總數，依被告
      現有資力亦屬不易，是原告黃心柔、黃昱文請求被告分期
      給付其等扶養費用，亦屬可採，爰併定分期給付遲誤一期
      履行者，其後之期間視為亦已到期，以維子女之最佳利益
      。
伍、綜上所述，原告黃梓庭及陳尹涵主張被告自100年7月起未給
    付子女扶養費用，原告黃梓庭依其與被告離婚協議書之約定
    ，請求被告給付 100年7、8月之扶養費共計24,000元，及自
    起訴狀繕本送達翌日即 100年11月19日起至清償日止，按週
    年利率百分之 5計算之利息，為有理由，應予准許；另原告
    陳尹涵本於民法上未成年子女扶養費請求權之法律關係，請
    求被告自 101年1月1日起至原告陳尹涵成年止，按月給付子
    女扶養費10,000元，並於每月 5日前交付予法定代理人即原
    告黃梓庭代為管領支用，如有一期未履行者，其後之期間視
    為亦已到期，為有理由，亦應予准許，逾此範圍之請求，則
    屬無據，應予駁回。
陸、本判決主文第一項原告黃梓庭勝訴部分，其所命給付金額未
    逾50萬元，應依民事訴訟法第389條第1項第 5款之規定，依
    職權為假執行之宣告。又本判決主文第二項為命履行扶養義
    務之判決，就判決按月給付之扶養費於訴訟中已到期部分，
    依民事訴訟法第389條第1項第 2款規定，應依職權宣告假執
    行。至於原告敗訴部分，其假執行之聲請已失所附麗，應併
    予駁回。
柒、據上論結，本件原告之訴為一部有理由，一部無理由，依民
    事訴訟法第79條、第389條第1項第2款、第5款，判決如主文
    。
中    華    民    國  100    年    12    月    30     日
                  家事法庭法  官  林中如
以上正本係照原本作成。
如對本判決上訴，須於判決送達後20日之不變期間內，向本院提
出上訴狀。如委任律師提起上訴者，應一併繳納上訴審裁判費。
中    華    民    國   100    年    12    月    30    日
                          書記官  陳慶昀